【裁判字號】    95,訴,331
【裁判日期】    950620
【裁判案由】    毒品危害防制條例
【裁判全文】
臺灣基隆地方法院刑事判決               95年度訴字第331號
公  訴  人  臺灣基隆地方法院檢察署檢察官
被      告  己○○
指定辯護人  本院公設辯護人丙○○
上列被告因違反毒品危害防制條例案件，經檢察官提起公訴（
94年度偵字第3661號），本院判決如下：
    主  文
己○○共同販賣第一級毒品，累犯，處有期徒刑柒年貳月。
扣案之第一級毒品海洛因淨重零點壹肆公克（不含包裝袋）沒收
銷燬之；扣案之包裝上開毒品海洛因之包裝袋壹只、現金新台幣
壹仟元均沒收。
    事  實
一、己○○前因搶奪案件，經本院判處有期徒刑1年4月確定，於
    民國93年5月7日假釋出監，於93年5月23日保護管束期滿，
    未經撤銷假釋，其未執行之刑以已執行論而執行完畢。復明
    知海洛因係經行政院衛生署公告查禁之第一級毒品，不得非
    法販賣，於94年9月12日上午某時，先以電話向真實姓名年
    籍均不詳綽號「阿明」（起訴書誤載「阿兄」，係因己○○
    不知其綽號，因「阿明」年紀較長，故以台語稱其「阿兄」
    ）之成年男子購買新台幣（下同）1千元之第一級毒品海洛
    因，雙方約妥在基隆市○○路215號歐香旅社508號房內交易
    ，己○○即依約於同日上午8時許，至歐香旅社508號房內向
    「阿明」購買1千元之毒品海洛因1包（淨重0.08公克）。嗣
    其交易完欲離去時，「阿明」託己○○於離開歐香旅社時，
    至對面彰化銀行（基隆市○○路60號）前，代為交付戊○○
    （施用第一級毒品部分另案偵辦）先前約定購買之毒品海洛
    因1包（淨重0.14公克），並指示己○○將毒品海洛因置於
    停在該處之車牌號碼GKJ-145號重型機車右前方置物箱內，
    並自該置物箱內拿取交易所得1千元（戊○○係於同日上午8
    時許，在基隆市○○路某電動遊藝場向「阿明」購買1千元
    第一級毒品海洛因，雙方約定在彰化銀行前等候，並議妥上
    述交易細節），己○○旋與「阿明」基於共同販賣第一級毒
    品海洛因之犯意聯絡，應允代「阿明」交付上開第一級毒品
    海洛因1包予戊○○，並替戊○○先行代墊購買毒品之對價1
    千元予「阿明」後，於同日上午8時45分許，至彰化銀行前
    ，依「阿明」之指示，將該包海洛因置於車牌號碼GKJ-145
    號重型機車右前方置物箱內，並拿取該置物箱內之1千元完
    成交易時，為基隆市警察局第一分局延平派出所警員甲○○
    、乙○○當場查獲，並於車牌號碼GKJ-145號重型機車右前
    方置物箱內扣得戊○○購買之第一級毒品海洛因1包淨重0.1
    4公克，另在己○○身上扣得販毒所得1千元及其向「阿明」
    購買之第一級毒品海洛因1包淨重0.08公克。
二、案經基隆市警察局第一分局報告臺灣基隆地方法院檢察署檢
    察官偵查起訴。
    理  由
一、訊據被告己○○於本院審理時坦承：「當天（94年9月12日
    ）我是向阿明購買海洛因，因為我和阿明不熟，他年紀比我
    大，所以我叫他『阿兄』。我買完毒品要離開時，阿明託我
    拿1包海洛因給在彰化銀行前等的女生，我從508號房窗戶看
    出去，只有戊○○坐在機車上，我看了2、3分鐘後才下樓，
    我有先幫戊○○墊她買毒品的1仟元，以免我拿到1仟元還要
    再回歐香旅社給阿明。阿明事前有告訴我，戊○○的錢放在
    置物箱內，所以我將內裝海洛因的紙盒放在機車置物箱後，
    同時從置物箱拿走戊○○的1仟元。」等語（見本院95年6月
    6日審判筆錄）、核與證人戊○○於本院具結時證稱：「94
    年9 月12日上午8時許，我在基隆市○○路電動遊藝場遇到
    阿明，我跟阿明說要買1仟元海洛因，阿明就叫我去彰化銀
    行的騎樓下等。我跟阿明約好會將1仟元放在機車置物箱內
    ，後來是己○○將1包東西丟到置物箱內，當時我不知道紙
    盒內是海洛因，後來員警查獲時才知道紙盒內是海洛因，是
    阿明賣給我的，置物箱內的1仟元是這次要買海洛因的錢，
    員警在己○○身上有扣到。」等語（見同上筆錄），互核相
    符；並經證人即查獲本案之基隆市警察局第一分局延平派出
    所警員甲○○、乙○○到院結證稱：「當天我們2人在執行
    巡邏勤務，都穿制服，看見戊○○坐在彰化銀行前機車上，
    巡邏車就在四周繞了兩圈，每次戊○○的眼神都避開巡邏車
    ，讓我們覺得可疑，就回派出所換成自用轎車，將自用轎車
    停在彰化銀行前等候，離戊○○約2台車的距離，約5至10
    分鐘後，看見己○○從對面歐香旅社走出來，手上拿著類似
    旅館裝牙刷的紙盒靠近戊○○，己○○把手上的紙盒放在戊
    ○○坐的機車置物箱，並順手把置物箱內的1仟元拿走，於
    是我們就上前盤查，被告拿出另1包毒品海洛因，及現金1仟
    元整鈔1張，戊○○有承認用1千元買毒品，戊○○有打開紙
    盒，裡面是1包海洛因。」等語（見同上筆錄），並有被告
    交付予證人戊○○之第一級毒品海洛因1包淨重0.14公克，
    在被告身上查獲之毒品交易所得1千元及其向「阿明」購買
    之第一級毒品海洛因1包淨重0.08公克扣案可佐；且上開海
    洛因各1包，均送法務部調查局鑑定結果，均含第一級毒品
    海洛因成分，前者淨重0.14公克、後者淨重0.08公克，有該
    局94年11月22日調科壹字第320003223、000000000號鑑定通
    知書各1份附卷可考，堪認被告前開自白與事實相符，可以
    採信。
二、被告之指定辯護人雖為被告辯護稱：其無營利之意圖，應僅
    構成轉讓第一級毒品罪嫌云云，然查，本案共犯「阿明」並
    未緝獲，本院盡調查之能事，已無從查知共犯「阿明」販入
    海洛因之確實數量及其價格，與共犯「阿明」販出海洛因之
    數量及其價格予以換算，以據為共犯「阿明」有無意圖營利
    之事證。然販賣海洛因係違法行為，且所犯為最輕本刑無期
    徒刑以上之罪，非可公然為之，毒品海洛因亦無公定價格，
    容易分裝並增減份量，而每次買賣之價量，可能隨時依雙方
    關係深淺、資力、需求量及對行情之認知、來源是否充裕、
    查緝是否嚴緊、購買者被查獲時供述購買對象之可能風險之
    評估等，而異其標準，非可一概而論，從而販賣之利得，除
    共犯「阿明」緝獲並坦承犯行或價量俱臻明確外，委難查得
    實情。惟販毒之人從價差或量差中牟利之方式雖異，其販賣
    行為在意圖營利則同一。共犯「阿明」雖未緝獲，然其與購
    買人戊○○非屬至親，當無可能一再甘冒重典按購入價格轉
    售予證人戊○○而不求利得之理，是共犯「阿明」有營利之
    意圖灼然至明。再按刑法上之幫助犯，係指以幫助之意思，
    對於正犯資以助力，而未參與實施犯罪之行為者而言，如就
    構成犯罪事實之一部，已參與實施，即屬共同正犯（參最高
    法院83年度台上字第2834號判決要旨）。本件被告依「阿明
    」之指示送交海洛因予證人戊○○，並收取毒品交易之對價
    1千元等情，業據被告自白不諱，則被告前開行為，已參與
    販賣第一級毒品海洛因犯罪行為之實施，應為共同正犯，則
    共犯「阿明」係基於營利之意圖而販賣毒品，已如前述，被
    告前述犯行自該當販賣第一級毒品之構成要件，非單純轉讓
    第一級毒品海洛因可擬，指定辯護人前開辯護意旨，顯有誤
    會，附此說明。
三、核被告所為，係犯毒品危害防制條例第4條第1項之販賣第一
    級毒品罪。其持有第一級毒品海洛因之低度行為，應為販賣
    之高度行為所吸收，不另論罪。被告與該年籍不詳綽號「阿
    明」之成年男子就上開販賣第一級毒品犯行，有犯意聯絡及
    行為分擔，為共同正犯。又被告有事實欄所載有期徒刑執行
    完畢之情形，有臺灣高等法院被告前案紀錄表1份在卷可參
    ，其於受有期徒刑之執行完畢後，5年內再犯有期徒刑以上
    之本罪，為累犯，應依刑法第47條規定加重其刑（其中法定
    刑為死刑、無期徒刑部分，依法不得加重）。又被告所犯毒
    品危害防制條例第4條第1項之販賣第一級毒品罪，其法定最
    低度刑為無期徒刑，而被告共同販賣毒品所得僅有1千元，
    查獲之毒品海洛因數量僅淨重0.14公克，數量非鉅，又被告
    並非主犯，係受「阿明」之託而罹罪章，本院認以宣告法定
    最低度刑即無期徒刑尚嫌過重，法重情輕，被告犯罪之情狀
    顯有可憫之處，依刑法第59條之規定減輕其刑，並先加後減
    之。爰審酌被告係受「阿明」之託交付毒品海洛因及收取毒
    品交易之所得，其惡性非重，於本院審理期間坦承其犯行，
    已有悔過之意等一切情狀，量處如主文所示之刑，，以示儆
    懲。扣案交付予證人戊○○之第一級毒品海洛因1包淨重
    0.14公克（不含包裝袋），為查獲之毒品，不問屬於被告與
    否，應依毒品危害防制條例第18條第1項前段之規定，宣告
    沒收併銷燬之；包裝上開毒品海洛因之包裝袋1只，為共犯
    「阿明」所有供販賣毒品海洛因所用之物，現金1千元，為
    被告與「阿明」因販賣毒品海洛因所得之財物，均應依同條
    例第19條第1項之規定宣告沒收。至於被告身上查獲之第一
    級毒品海洛因0. 08公克，與本案販賣毒品海洛因無涉，為
    被告預備供其施用毒品所用之物，應在被告施用第一級毒品
    案件中處理，本件不予宣告沒收，附此說明。
據上論斷，應依刑事訴訟法第299條第1項前段，毒品危害防制條
例第4條第1項、第18條第1項前段、第19條第1項，刑法第11條、
第28條、第47條、第59條，判決如主文。
本案經檢察官丁○○到庭執行職務。
中    華    民    國    95    年    6    月    20   日
                  刑事第三庭審判長法  官    王福康
                                  法  官    齊  潔
                                  法  官    何怡穎
以上正本證明與原本無異。
對於本件判決如有不服，應於收受送達後10日內，向本院提出上
訴書狀，上訴於臺灣高等法院，並按他造當事人之人數附具繕本
。
中    華    民    國    95    年    6    月    20   日
                                  書記官    李繼業
附錄所犯法條：
毒品危害防制條例第4條第1項
製造、運輸、販賣第一級毒品者，處死刑或無期徒刑；處無期徒
刑者，得併科新臺幣1千萬元以下罰金。


司法院資訊處製作；財團法人民間司法改革基金會備份。
